【裁判字號】    97,交聲,1179
【裁判日期】    971231
【裁判案由】    違反道路交通管理處罰條例聲明異議
【裁判全文】
臺灣桃園地方法院交通事件裁定        97年度交聲字第1179號
原處分機關  交通部公路總局新竹區監理所
異 議 人即
受 處 分人  甲○○
上列異議人即受處分人因違反道路交通管理處罰條例案件，對於
交通部公路總局新竹區監理所民國97年7 月15日桃監裁罰字第裁
52-C00000000號違反道路交通管理事件裁決處分，聲明異議，本
院裁定如下：
    主  文
異議駁回。
    理  由
一、原處分意旨略以：異議人即受處分人甲○○於民國97年3 月
    29日下午2 時58分許，駕駛車號161-NH號營業一般小客車沿
    台北縣八里鄉○○路○段北向車道行駛，行經商港路路口之
    有燈光號誌管制之交岔路口時，闖越中華路之紅燈號誌，而
    為台北縣政府警察局蘆洲分局員警舉發，嗣經原處分機關認
    定異議人違規行為明確，而依道路交通管理處罰條例第53條
    第1 項規定，於97年7 月15日以桃監裁罰字第裁52-C000000
    00號裁決處分裁處異議人罰鍰新臺幣（下同）2,700 元，並
    記違規點數3 點。
二、異議意旨以：我當時通過該路口時是綠燈，根本沒有闖紅燈
    云云。
三、按「汽車駕駛人，行經有燈光號誌管制之交岔路口闖紅燈者
    ，處新臺幣1,800 元以上5,400 元以下罰鍰。」道路交通管
    理處罰條例第53條第1 項定有明文。而有違反該條項之違規
    行為者，記違規點數3 點，同條例第63條第1 項第3 款亦有
    明定。
四、訊據異議人固坦承當時係沿台北縣八里鄉○○路○段之北向
    車道行駛，於通過商港路路口後即為警欄停舉發闖越中華路
    紅燈之違規行為等情。而據當時舉發員警沈彥勳所提現場位
    置圖所示，現場中華路與商港路交岔路口係一T 字型交岔路
    口，商港路東向銜接中華路後到底即應左轉中華路北向車道
    ，而該路口號誌係「普通二時相」號誌，至員警之稽查點則
    在中華路北向通過商港路後約80公尺處之中華路與荖仟坑路
    路口。次據沈彥勳所提設置於中華路北向車道邊與商港路交
    岔路口之南側位置、向北方拍攝之監視器畫面所示，該畫面
    雖未攝及該路口之紅綠燈號誌，然可清楚見及2 時58分22秒
    至2 時58分38秒為止，商港路上陸陸續續都有車輛左轉北上
    中華路，一直到2 時58分38秒開始，始見到一部豐田牌冠美
    麗型營業小客車沿中華路北上車道通過商港路繼續沿北行，
    ，在該部營業小客車通過路口前，中華路北向車道均無車通
    過，嗣至2 時58分42秒左右，該部營業小客車通過停止線，
    43秒時又見到該營業小客車左後方有一部紅色車輛停在停止
    線上。而該部豐田牌之營業小客車則據異議人坦認係其駕駛
    之本案車輛無誤。
五、對此及當時舉發經過，沈彥勳到庭證稱：「（當時這部計程
    車是沿著什麼路行駛？）中華路三段往北，他經過中華商港
    路口闖越中華商港上的紅燈，這是一個Ｔ字路口。... 我是
    在中華路與荖仟坑路口。（你在示意圖上記載中華路與商港
    路的交通號誌是普通二時相的號誌，請你說明什麼是普通二
    時相號誌？）就是說，假如中華路是紅燈，商港路一定是綠
    燈。... （也就是，該路口的號誌，要不然就是全紅，要不
    然就是全綠，不管是商港路還是中華路都是這樣？）是。（
    你當時站在稽查點看到這部計程車闖越紅燈的經過如何？）
    他是行駛外側，商港路的車已經開始左轉，這台車沒有停，
    還繼續往前開，跟他一起的左後方車子已經停下來了。...
    『當時我是看中華路南向的號誌已經是紅燈了，商港路的車
    已經開始往中華路的方向左轉』，才看到這台車闖越停止線
    。（這個地方的號誌有沒有可能中華路南下是紅燈的情形，
    但是在他的對向車道，也就是中華路北上是綠燈的情形？）
    不可能，因為這是普通二時相。（但是依照你所提供的監視
    器的畫面，雖然在異議人的車輛通過停止線繼續前行的這個
    時候，依照這個畫面顯示，他的後方先停下兩部車，一輛在
    他的左後方，一輛在他的正後方，但是這兩部車很明顯都有
    跨越停止線再停下來的情形，尤其是在異議人正後方的那部
    車，更是整部車都已經跨越了停止線才停下來，為何會如此
    ？）因為我所站的位置距離這個路口的停止線大約有80公尺
    ，異議人的車輛闖越之後過來，我示意把他攔下，後方的車
    輛可能看到我把他攔下之後就不敢闖過來。... （你剛剛說
    你所站的位置距離異議人的車輛跨越的停止線大約有80公尺
    ，沒錯吧？）沒錯，我有騎機車量過。（當天的天候狀況如
    何？）良好。（是否下雨天？）沒有。（綜合你剛剛所述，
    當天是下午，天氣狀況也良好，沒有下雨，視線良好，你在
    你所站的地方向前方看去，看到中華路南下與商港路交叉口
    的號誌，你先看到這個號誌已經轉為紅燈，而且商港路的車
    輛已經向東要左轉中華路往北，而且已經有車輛轉過來了，
    這時候你才看到在中華路北向車道的外側車道上的異議人車
    輛闖越停止線，你就判定他是闖紅燈，這樣說沒錯吧？）其
    實我是看不到停止線，我是看到他越過這個路口我才把他攔
    下。... 我所看的號誌就是異議人要往北向的號誌，而且這
    就是普通二時相的號誌。... （按照監視畫面這樣看起來，
    在異議人的車輛闖越紅燈之前，中華路北上車道其實是有一
    段時間將近20秒左右是沒有車輛的，而且商港路有很多車子
    都已經左轉北上中華路，情況是否如此？）是。（假如是這
    樣的話，而且假如你所述這裡確實是普通二時相號誌，那想
    必商港路當時在異議人闖越中華路北上之前已經綠燈很久，
    而且想必你所看到的中華路的號誌已經紅燈也紅了很久了，
    大概都已經超過20秒了，是否如此？）是。（所以應該不會
    誤判異議人可能是搶黃燈或是通過之後號誌才轉為紅燈的情
    形？）不會。」等語。亦即，當時員警沈彥勳係在天候狀況
    良好、視野無障礙之情形下，目擊中華路南向車道已經紅燈
    ，且商港路沿東向車道行駛車輛已然左轉中華路北上，並配
    合該路口係普通二時相號誌此一事實，因而確認中華路北上
    車道必定紅燈，之後過了約20秒左右，目擊異議人車輛通過
    中華路北上車道與商港路之交岔路口，即判定為闖越紅燈號
    誌。而舉發員警沈彥勳與異議人毫無仇隙怨懟，衡情當無可
    能為求舉發違規即惡意捏造不實情節而致自己身陷偽證重罪
    處罰風險之理。是可知異議人通過上揭路口停止線時，確有
    闖越設置於該路口紅燈號誌之違規行為。異議人所辯無非卸
    責之詞，不足採信，其違規事實甚為明確，自應依法裁罰。
五、原處分機關以異議人有前揭違規事實，依道路交通管理處罰
    條例第53條第1 項、第63條第1 項第3 款、違反道路交通管
    理事件統一裁罰基準表之規定，裁處罰鍰2,700 元，並記違
    規點數3 點，核無違誤。本件異議人之異議為無理由，自應
    駁回。
六、據上論斷，依道路交通案件處理辦法第19條，裁定如主文。
中    華    民    國    97    年    12    月    31    日
                  刑事第十一庭  法  官  紀凱峰
以上正本證明與原本無異。
如不服本裁定，應於裁定送達後5 日內向本院提出抗告狀。
                                書記官  高文靜
中    華    民    國    98    年    1     月    8     日


司法院資訊處製作；財團法人民間司法改革基金會備份。
